【裁判字號】    96,訴,896
【裁判日期】    970331
【裁判案由】    違反毒品危害防制條例
【裁判全文】
臺灣雲林地方法院刑事判決               96年度訴字第896號
公  訴  人  臺灣雲林地方法院檢察署檢察官
被      告  甲○○
                    巷12號
指定辯護人  本院公設辯護人許俊雄
上列被告因違反毒品危害防制條例案件，經檢察官提起公訴（95
年度偵字第4911號），本院判決如下：
    主  文
甲○○持有第二級毒品，處有期徒刑捌月，減為有期徒刑肆月，
如易科罰金，以新臺幣壹仟元折算壹日。扣案之第二級毒品
MDMA肆拾顆（驗餘淨重拾點伍貳貳玖公克）沒收銷燬之。
被訴意圖販賣而持有第三級毒品部分無罪。
    事  實
一、甲○○基於持有第二級毒品之犯意，於民國95年9 月27日上
    午9 時30分前某時，在台中市不詳地址之某PUB 店，向姓名
    不詳之成年男子，購入第二級毒品MDMA藥丸（俗稱搖頭丸）
    40顆而持有之。嗣經警於95年9 月27日上午9 時30分許，持
    本院核發之搜索票，至甲○○與其女友許珮甄（另經檢察官
    為不起訴處分）位於雲林縣斗六市○○里○○路46巷17號4
    樓之租屋處搜索，扣得第二級毒品MDMA藥丸40顆（驗前淨重
    11.0695 公克、驗餘淨重10.5229 公克），始知上情。
二、案經雲林縣警察局報告臺灣雲林地方法院檢察署檢察官偵查
    起訴。
    理  由
壹、有罪部分：
一、按被告以外之人於審判外之言詞或書面陳述，除法律有規定
    者外，不得作為證據，刑事訴訟法第159 條第1 項固有明文
    。惟被告以外之人於審判外之陳述，雖不符刑事訴訟法第
    159 條之1 至第159 條之4 規定得為證據之情形，而經當事
    人於審判程序同意作為證據，法院審酌該言詞陳述或書面陳
    述作成時之情況，認為適當者，亦得為證據。刑事訴訟法第
    159 條之5 第1 項定有明文。本案被告甲○○對於檢察官所
    提證人許珮甄之警詢筆錄、檢察官訊問筆錄、雲林縣警察局
    搜索扣押筆錄、扣押物品目錄表，及憲兵司令部刑事鑑識中
    心96年3 月3 日安鑑字第0960000283號鑑定書等被告以外之
    人於審判外之言詞或書面陳述，均同意作為證據使用；且本
    院審酌各該言詞及書面作成時之情況，亦認為適當，故均得
    作為證據。
二、訊據被告甲○○對於上揭事實，坦承不諱，核與證人許珮甄
    證述之情節相符；並有雲林縣警察局之搜索扣押筆錄、扣押
    物品目錄表在卷可參，及MDMA藥丸40顆扣案可佐；再該扣案
    之藥丸經送憲兵司令部刑事鑑識中心鑑定，檢出MDMA成分，
    該有鑑識中心96年3 月3 日安鑑字第0960000283號鑑定書在
    卷足憑【見偵查卷第64頁】。足認被告自白與事實相符，應
    堪採信。本案事證明確，被告犯行堪以認定。
三、按MDMA為毒品危害防制條例第2 條第2 項第2 款所明定之第
    二級毒品，不得持有。核被告甲○○所為，係犯毒品危害防
    制條例第11條第2 項之持有第二級毒品罪。又被告持有第二
    級毒品MDMA之數量，驗前共淨重11.0695 公克，已超過行政
    院93年1 月7 日院臺法字第0930080551號令所發布施行之「
    轉讓持有毒品加重其刑之數量標準」第2 條第1 項第2 款所
    規定之淨重10公克以上之標準，應依毒品危害防制條例第11
    條第4 項之規定加重其刑。爰審酌被告無犯罪前科，有臺灣
    高等法院被告前案紀錄表1 份在卷可參，素行尚稱良好；為
    施用第二級毒品而持有MDMA，尚未對社會造成重大危害，或
    侵害他人權益；以及其持有之數量不少，犯後坦承犯行，態
    度良好等犯罪之動機、目的、手段、所生危害及犯後態度等
    一切情狀，量處如主文所示之刑。又扣案之毒品MDMA藥丸40
    顆（驗餘淨重10.5229 公克）為第二級毒品，應依毒品危害
    防制條例第18條第1 項前段規定，沒收銷燬之。
四、被告本案犯罪時間在96年4 月24日以前，合於中華民國九十
    六年罪犯減刑條例所定之減刑條件，應予減刑。爰併宣告其
    減得之刑及諭知如易科罰金之折算標準。
貳、無罪部分：
一、公訴意旨略以：被告甲○○意圖販賣第三級毒品K他命供不
    特定人吸食，而於95年9 月27日間，在與其女友許珮甄（另
    經檢察官為不起訴處分）位於雲林縣斗六市○○里○○路46
    巷17號4 樓之租屋處，持有第三級毒品K 他命83包（毛重
    77.3公克），經警於同日上午9 時30分許，持本院核發之搜
    索票前往搜索，扣得第三級毒品K 他命83包（毛重77.3公克
    ）、K 他命吸食器1 支、新台幣（下同）73,000元、行動電
    話（門號0000000000號）1 支及帳冊1 本。因認被告亦涉犯
    毒品危害防制條例第5 條第3 項之意圖販賣而持有第三級毒
    品罪嫌。
二、按犯罪事實應依證據認定之，無證據不得認定犯罪事實；不
    能證明被告犯罪者，應諭知無罪之判決。刑事訴訟法第154
    條第2 項、第301 條第1 項分別定有明文。又刑事訴訟法第
    161 條第1 項規定：檢察官就被告犯罪事實，應負舉證責任
    ，並指出證明之方法。因此，檢察官對於起訴之犯罪事實，
    應負提出證據及說服之實質舉證責任。倘其所提出之證據，
    不足為被告有罪之積極證明，或其指出證明之方法，無從說
    服法院形成被告有罪之心證，基於無罪推定之原則，自應為
    被告無罪判決之諭知。最高法院著有92年臺上字第128 號判
    例可資參照。
三、本件公訴意旨認被告涉有上開罪嫌，無非以：警方之上開搜
    索，扣得被告持有第三級毒品K 他命83包（毛重77.3公克）
    ，及其所有之K 他命吸食器1 支、73,000元現金、帳冊1 本
    ，以及該毒品送請憲兵司令部刑事鑑識中心鑑定，檢出「愷
    他命」成分等為其論據。
四、訊據被告固坦承其持有上開扣案物品，惟堅決否認有何意圖
    販賣而持有第三級毒品之犯行，辯稱：扣案之第三級毒品K
    他命83包，均係其陸續買來準備供自己施用；扣得之現金，
    部分為自己所有、部分係向他人借得；至於帳冊所載係積欠
    友人之欠款金額，絕無販賣第三級毒品之意圖等語。
五、按毒品危害防制條例第5 條第3 項之意圖販賣而持有第三級
    毒品罪，係指以非營利之目的而販入或因其他原因而持有毒
    品，其後始起意出售所持有之毒品以營利，且迄未著手賣出
    者而言。所謂意圖，乃犯罪構成之主觀違法要素，亦屬犯罪
    之成立要件；行為人是否具有販賣之意圖而持有毒品，須以
    嚴格之證據證明之，亦即必須有相當之客觀事實，足以表徵
    其主觀意念之遂行性及確實性，始足當之（最高法院96年度
    臺上字第1772號判決意旨參照）。經查：
  (一)被告持有第三級毒品K 他命83包（毛重77.3公克），且該毒
    品並經檢出「愷他命」成分，固有該毒品83包扣案，及憲兵
    司令部刑事鑑識中心96年3 月3 日安鑑字第0960000283號鑑
    定書在卷可佐；惟此等證據，充其量僅能證明被告持有第三
    級毒品K 他命83包之事實，並無從證明被告確實有販賣該毒
    品之意圖。
  (二)又扣案之帳冊，其上之雖記載有：「阿明500 」、「蓓蓓
    3500」、「佑明2000」、「建民4000塗改為3000、再塗改為
    2000」、「頭仔6000」、「佳君5000+500」、「歡歡2000」
    、「佳峻9800塗改為12800 、再塗改為11800 、再塗改為
    9300」、「小涵000000－00000 ＝50000 ＋63000 ＝000000
    －00000 ＝28000 ＋106000 ＝134000 塗改為100000＋
    20000 、再塗改為105000＋3000、59000 再塗改為130000」
    等字眼【見警卷第28至30頁】，但因該等文字內容之意義隱
    晦不明，遽難認定即為意圖販賣第三級毒品；何況，依被告
    之口述而記載該帳冊之證人許珮甄供稱：所載情形係被告欠
    友人之款項等語【見偵查卷第12頁】。按此，亦難憑此一帳
    冊內容，即認定被告有意圖販賣第三級毒品之事實。
  (三)再者，被告持用之行動電話（門號0000000000號），偵查中
    警方及檢察官曾就該電話之撥出電話及已接電話進行追查，
    亦查無有他人向被告購買毒品之事證。由此益證本案尚無確
    切之表徵，足認被告之主觀意念有販賣第三級毒品K 他命之
    意圖。
  (四)何況，對被告所採集之尿液，經送檢驗後，呈現Ketamine之
    陽性反應，有台灣檢驗科技股份有限公司96年8月13日報告
    編號KＺ000000000000號濫用藥物尿液檢驗報告1份在卷可參
    【見偵查卷第84頁】，可認被告確實有施用第三級毒品K 他
    命之情形。按此，被告辯稱查獲之第三級毒品K 他命係供自
    己施用一節，尚非無據，不能排除此一可能性之存在。
六、綜上所述，公訴人所提出之證據，或其指出之證明方法，因
    尚未能證明被告確實有販賣第三級毒品K 他命之意圖，以致
    本院就此部分，無從形成被告有罪之確信，是依前揭規定及
    判例意旨，就此部分應對被告為無罪之諭知。
據上論斷，刑事訴訟法第299 條第1 項前段、第301 條第1 項前
段，毒品危害防制條例第11條第2 項、第4 項、第18條第1 項前
段，中華民國九十六年罪犯減刑條例第2 條第1 項第3 款、第7
條、第9 條，刑法第11條前段、第41條第1 項前段，判決如主文
。
中    華    民    國    97    年    3     月    31    日
            刑事第三庭    審判長法  官  林輝煌
                                法  官  李貞瑩
                                法  官  陳銘壎
以上正本證明與原本無異。
如不服本判決，應於判決收受後10日內，向本院提出上訴狀（須
附繕本）。
                                書記官  鍾宜津
中    華    民    國    97    年    3     月    31    日
附錄本案論罪科刑法條全文：
毒品危害防制條例第11條第2 項
持有第二級毒品者，處二年以下有期徒刑、拘役或新臺幣三萬元
以下罰金。


司法院資訊處製作；財團法人民間司法改革基金會備份。
